【裁判字號】    95,簡,292
【裁判日期】    951101
【裁判案由】    綜合所得稅
【裁判全文】
臺北高等行政法院判決
                                     95年度簡字第00292號
原      告  甲○○
被      告  財政部臺北市國稅局
代  表  人  許虞哲（局長）住同上
上列當事人間因綜合所得稅事件，原告不服財政部中華民國95年
2 月23日台財訴字第09500010040 號（案號：第00000000號）訴
願決定，提起行政訴訟。本院判決如下：
    主  文
原告之訴駁回。
訴訟費用由原告負擔。
    事  實
一、事實概要：原告民國（下同）91年度綜合所得稅結算申報，
    原列報綜合所得總額新臺幣（下同）4,530,543 元，經被告
    核定綜合所得總額6,411,743 元，淨額為5,668,847 元，漏
    報其本人及其配偶營利、其他等所得計1,881,200 元，並就
    短漏所得稅額747,264 元，處以0.2 倍之罰鍰149,400 元（
    計至百元止）。原告不服申請復查，經被告於94年11月7 日
    以財北國稅法字第0940215153號復查決定書（下稱原處分）
    駁回，原告對於罰鍰部分仍不服，提起訴願，遭駁回後，遂
    向本院提起本件行政訴訟。
二、兩造聲明：
  (一)原告聲明：
    1.訴願決定及原處分關於91年度綜合所得稅結算申報短漏報
      所得額，處罰鍰149,400元部分均撤銷。
    2.訴訟費用由被告負擔。
  (二)被告聲明：
    1.駁回原告之訴。
    2.訴訟費用由原告負擔。
三、兩造之爭點：
    原告短漏報系爭營利所得有無故意或過失？
  (一)原告主張之理由：
    1.豪華酒店股份有限公司（下稱豪華酒店）於90年時，曾有
      現金增資，而於91年臨時決議拍賣公司資產，委託會計師
      清算解散，將剩餘資產，依股份多次歸還股東，原告其中
      1 筆金額為1,880,000 元，公司告訴原告，該筆金額是屬
      於退還之股本，不必申報。92年5 月申報所得稅時，公司
      已解散無從查證，原告至被告所屬萬華稽徵所申請91年綜
      所稅資料清單（豪華酒店資料僅有2 筆），並無該筆1,88
      0,000 元的資料。因此，原告以為減資不必申報，就依該
      清單繳納所得稅，事後也於94年補繳完畢。從該清單可知
      ，當時公司也認為是減資沒有申報，可見公司該筆91年所
      得，於92年3 月底仍未申報。經原告事後查證，被告人員
      說，該件清算案，曾因錯誤而補正，當時沒有人告知公司
      須至被告更正資料，而造成很多股東以為減資而補繳稅款
      。
    2.92年5 月原告所申請之清單資料不完整，造成原告無心之
      過。被告依此認為原告不主動申報並繳納稅賦，原告不服
      。原告認為補繳本稅合理，但原告並非故意短報，希望能
      免處罰鍰。
  (二)被告主張之理由：
    1.按「滯納金、利息、滯報金、怠報金、短估金及罰鍰等，
      除本法另有規定者外，準用本法有關稅捐之規定。」為行
      為時稅捐稽徵法第49條前段所明定。次按「納稅義務人應
      於每年5 月1 日起至5 月31日止，填具結算申報書，向該
      管稽徵機關，申報其上1 年度內構成綜合所得總額…，以
      及有關減免、扣除之事實，並應依其全年應納稅額減除…
      尚未抵繳之扣繳稅額及可扣抵稅額，計算其應納之結算稅
      額，於申報前自行繳納。…」及「納稅義務人已依本法規
      定辦理結算申報，但對依本法規定應申報課稅之所得額有
      漏報或短報情事者，處以所漏稅額2 倍以下之罰鍰。」為
      行為時所得稅法第71條第1 項及第110 條第1 項所明定。
    2.本件被告初查以原告於辦理91年度綜合所得稅結算申報時
      ，短漏報其本人及其配偶營利、其他等所得計1,881,200
      元，致短漏所得稅額747,264 元，乃就其所漏稅額，依前
      揭法條規定，酌情輕處0.2 倍罰鍰計149,400 元（計算式
      ：747,264 ×0.2 ＝149,452 ，計至百元止）。
    3.原告訴稱其取得系爭營利所得時豪華酒店告知係減資款，
      不必申報，且其於調閱所得清單時，亦未見該筆所得資料
      ；又該減資案事後豪華酒店公司有補辦股利憑單申報，惟
      很多股東都未獲此訊息，是其並非故意漏報，請免予處罰
      云云。經查，豪華酒店公司於90年間利用資本公積轉增資
      ，並於91年間減資時亦依照持股比例以等同之現金收回股
      份，股東自該公司獲致之收入，符合股東原始之投資營利
      動機，其所得性質核屬所得稅法第14條第1 項第1 類營利
      所得，案經被告所屬中南稽徵所查得，責由豪華酒店公司
      依所得稅法第102 條之1 補辦股利憑單申報，此為另案該
      公司依法應遵循之程序；而原告於91年間自豪華酒店公司
      辦理上述減資程序時取得1,880,000 元，既為構成91年度
      綜合所得總額之內容，即應依所得稅法第71條規定併入其
      當年度綜合所得稅辦理申報，非待收到扣繳憑單始負申報
      責任；原告確漏未申報，審其違章情節，核有該當處罰要
      件存在之事證，尚難僅以主觀自認無漏報之故意，而得排
      除申報義務之適用。次查，原告向被告查調之所得清單附
      註說明欄，已載明「僅供納稅義務人申報綜合所得稅時之
      參考」及「納稅義務人若有其他所得資料，仍應依法誠實
      申報」之字樣，是有所得即應納稅，乃所得稅之基本精神
      ，原告自不得以該所得清單為申報之唯一依據。從而，原
      告當年度領有系爭營利所得，自應注意使之符合稅法之強
      行規定，其暨未履行上開注意義務致生漏稅之違章，縱非
      故意，仍難卸免其過失漏報之責任；被告據之依所得稅法
      第110 條第1 項規定並考量原告之違章程度處以法定2 倍
      以下之0.2 倍罰鍰計149,400 元，已為適切裁罰，自屬有
      據。
    理  由
一、行政訴訟法第229條第1項所定適用簡易程序之數額，業經司
    法院以92年9月17日院台廳行一字第23681號令增至20萬元，
    並定於93年1月1日實施。本件原告爭執之金額未逾20萬元，
    自屬應適用簡易程序事件，爰不經言詞辯論而為判決。
二、本件訴訟進行中，被告之代表人已由張盛和變更為許虞哲，
    此有行政院95年8 月23日院授人力字第0950023637號令在卷
    可按，茲由新任代表人具狀聲明承受訴訟，核無不合，應予
    准許。
三、按所得稅法第110條第1項規定：「納稅義務人已依本法規定
    辦理結算申報，但對依本法規定應申報課稅之所得額有漏報
    或短報情事者，處以所漏稅額兩倍以下之罰鍰。」
四、本件兩造不爭原告辦理91年度綜合所得稅結算申報，短漏報
    其本人取自豪華酒店之營利所得計1,880,000 元，短漏所得
    稅額747,264 元等情，並有股利憑單、90年度營利事業投資
    人明細及分配盈餘表在原處分卷可稽，堪認為真實。
五、是本件之爭執，在於原告短漏報系爭營利所得有無故意或過
    失？
六、經查：
    稽徵機關提供個人所得資料，係為便民服務，提供納稅義務
    人辦理年度綜合所得稅結算申報之參考，納稅義務人原不能
    以該清單作為申報所得稅之唯一依據，再納稅義務人當年度
    有如何之所得，係屬於其個人管領範圍內之事項，其知之最
    詳，亦最能注意，尤不能以所得清單作為不予注意之藉口。
    原告既取得鉅額股利，即應申報，其主張認為減資無庸申報
    ，即令屬實，亦係其對法令之誤解所致，雖可認為無短漏報
    故意，然其未向稅捐稽徵機關查詢此法令上之問題，以確認
    減資所得是否應申報，亦有應注意而不注意之過失，依照司
    法院釋字第275號：「人民違反法律上之義務而應受行政罰
    之行為，法律無特別規定時，不以故意為要件，有過失時亦
    應處罰」之意旨，其有過失，仍應受罰。
七、綜上所述，原告之主張並無可採，原處分就原告短漏稅額處
    罰鍰149,400元，處0.2倍罰鍰計149,400元（計算式：747,2
    64×0.2＝149,452，計至百元止），認事用法，均無違誤，
    訴願決定遞予維持，亦無不合，原告訴請撤銷，為無理由，
    應予駁回。
據上論結，本件原告之訴為無理由，爰依行政訴訟法第98條第3
項前段，判決如主文。
中    華    民    國    95    年    11    月    1     日
                  第  五  庭  法  官  王  碧  芳
上為正本係照原本作成。
本件以訴訟事件所涉及之法律見解具有原則性者為限，始得於本
判決送達後20日內向本院提出上訴狀並表明上訴理由，如已於本
判決宣示後送達前提起上訴者，應於判決送達後20日內補具上訴
理由（均按他造人數附繕本），且經最高行政法院許可後方得上
訴。
中    華    民    國    95    年    11    月    1     日
                              書記官  徐  子  嵐


司法院資訊處製作；財團法人民間司法改革基金會備份。
